【裁判字號】    98,交易,127
【裁判日期】    981030
【裁判案由】    過失致死
【裁判全文】
臺灣嘉義地方法院刑事判決             98年度交易字第127號
公  訴  人  臺灣嘉義地方法院檢察署檢察官
被      告  甲○○
選任辯護人  趙哲宏律師
上列被告因過失致死案件，經檢察官提起公訴（98年度偵字第15
16號、98年度偵字第5195號、98年度偵字第5196號），本院改行
簡式審判程序，判決如下：
    主  文
甲○○犯過失致人於死罪，處有期徒刑壹年肆月。
    犯 罪 事 實
一、甲○○於民國97年4月2日11時40分許，駕駛車牌號碼8612-
    QS號自用小客車，搭載友人陳宗義，沿嘉義縣番路鄉○○○號
    ○路，由嘉義往阿里山方向行駛，適交通部公路總局第五區
    養護工程處，在該公路37公里500公尺溝外附近，施作「聖
    帕風災台18線37K+500附近災害修復工程」，並分別於該公
    路37公里350公尺、37公里500公尺處，各設置工區○○○○○
    里○道路施工之警告標誌，甲○○行經該公路38公里178公
    尺處彎道時，原應注意行車速度，應依速限標誌之規定，且
    施工標誌，用以告示前方道路施工，車輛應減速慢行，及汽
    車行駛時，駕駛人應注意車前狀況，並隨時採取必要之安全
    措施，而當時情形天候晴，日間自然光線，柏油路面乾燥無
    缺陷，無障礙物，視距良好，並無不能注意之情事，竟疏未
    注意行車速度不得超過25公里，並減速慢行，仍貿然以至少
    每小時27.99公里速度超速行駛，及疏未注意車前狀況，並
    隨時採取必要之安全措施，適林庭羽騎乘車牌號碼G99-292
    號重型機車附載楊琬喻沿上開公路，由阿里山往嘉義方向行
    駛，亦疏未注意行車速度，應依速限標誌之規定，及行經設
    有彎道之路段應減速慢行，作隨時停車之準備，因超速行駛
    疏未減速慢行，作隨時停車之準備，而於轉彎時失控，侵入
    甲○○行車方向之車道，致其與楊琬喻人車倒地，於林庭羽
    上半身已離開地面及楊琬喻恢復蹲坐之際，甲○○始見狀緊
    急將自用小客車開往右邊避免碰撞，仍閃避不及，其自用小
    客車右側車身推擠撞擊林庭羽，使林庭羽掉落路旁水溝內，
    左前車角則碰撞林庭羽所騎乘之上揭機車尾部及楊琬喻，致
    林庭羽受有頭部外傷、顱骨、顱底、下頷骨骨折、顱內出血
    、腦水腫、雙側血氣胸、肝臟挫傷及骨盆骨折等傷害，楊琬
    喻受有頭部外傷併顱腦損傷等傷害，林庭羽、楊琬喻經送往
    財團法人天主教聖馬爾定醫院急救，林庭羽於同日16時2分
    許死亡，楊琬喻於同日13時5分許死亡。甲○○於事故發生
    後，在未有偵查犯罪職權之公務員發覺前，於員警前往現場
    處理時在場，當場承認為肇事人，對於未發覺之犯罪自首而
    接受裁判。
二、案經林庭羽之母丙○○、楊琬喻之父乙○○、楊琬喻之母丁
    ○○訴請臺灣嘉義地方法院檢察署檢察官，暨檢察官自動檢
    舉偵查起訴，經本院改行簡式審判程序。
    理  由
壹、程序事項：
    本件於準備程序進行中，被告甲○○就被訴事實為有罪之陳
    述（見本院98年度交易字第127號卷-下稱本院卷，第104頁
    ），且所犯係死刑、無期徒刑、最輕本刑為3年以上有期徒
    刑以外之罪，經本院告知簡式審判程序之旨，並聽取檢察官
    、被告及辯護人之意見後，依刑事訴訟法第273條之1第1項
    之規定，裁定進行簡式審判程序，復依刑事訴訟法第273條
    之2規定，不適用證據提示、交互詰問及傳聞法則有關證據
    能力限制等規定。
貳、實體事項：
一、被告於97年4月2日11時40分許，駕駛車牌號碼8612-QS號自
    用小客車，搭載友人陳宗義，沿嘉義縣台18號公路，由嘉義
    往阿里山方向行駛，適交通部公路總局第五區養護工程處，
    在該公路37公里500公尺溝外附近，施作「聖帕風災台18線
    37K+500附近災害修復工程」，並分別於該公路37公里350公
    尺、37公里500公尺處，各設置工區○○○○○里○道路施工
    之警告標誌，被告行經該公路38公里178公尺處彎道時，適
    被害人林庭羽騎乘車牌號碼G99-292號重型機車附載被害人
    楊琬喻，沿上開公路，由阿里山往嘉義方向行駛，在被告行
    車方向之車道，被害人林庭羽與楊琬喻人車倒地，被告之自
    用小客車右側車身推擠撞擊被害人林庭羽，使被害人林庭羽
    掉落路旁水溝內，左前車角則碰撞被害人林庭羽所騎乘之上
    揭機車尾部及被害人楊琬喻等情，業據被告於本院審理時坦
    承不諱（見本院卷第120-122頁），並經證人即被害人友人
    陳傳育於警詢及偵查時、證人陳宗義於警詢時、證人即被害
    人友人林家宏、證人即員警王啟彰、證人即事故後路過在場
    之林炳輝、證人即拖吊車司機李敏導於偵查時證述屬實（見
    97年度相字第212號卷-下稱相驗卷，第10-13、29-31頁；98
    年度偵字第1516號卷-下稱偵卷，第121-123頁），復有交通
    事故照片12張、道路交通事故現場圖、道路交通事故調查報
    告表(一)(二)各1份、嘉義縣警察局中埔分局第四組警員王啟彰
    報告3份、台18線觸口段速線圖1份、速線標誌及施工位置照
    片12張、嘉義縣警察局中埔分局刑案現場勘察紀錄表及所附
    勘察照片32張、交通部公路總局第五區養護工程處97年6月
    20日五工養字第0970009370號函1份、交通部公路總局第五
    區養護工程處97年7月24日五工養字第0970011163號函附施
    工相關照片17張、施工位置平面圖1份、告訴人乙○○提出
    之車禍相關照片光碟1片、照片14張、告訴人丙○○提出之
    車禍現場光碟1片、照片23張、嘉義縣警察局指揮中心受理
    110報案紀錄單1份等附卷可憑（見相驗卷第19-27、61-68、
    70、73-89、93、99-105、106-117、148之1頁、偵卷第46-
    62、70-72、125、131頁），足認被告確有於上揭時地駕駛
    自用小客車肇事。
二、被害人林庭羽受有頭部外傷、顱骨、顱底、下頷骨骨折、顱
    內出血、腦水腫、雙側血氣胸、肝臟挫傷及骨盆骨折等傷害
    ，被害人楊琬喻受有頭部外傷併顱腦損傷等傷害，被害人林
    庭羽、楊琬喻經送往財團法人天主教聖馬爾定醫院急救，被
    害人林庭羽於同日16時2分許死亡，被害人楊琬喻於同日13
    時5分許死亡乙節，業經檢察官督同檢驗員相驗屬實，並有
    財團法人天主教聖馬爾定醫院診斷證明書、相驗筆錄、相驗
    屍體證明書、檢驗報告書各2份、相驗照片21張、被害人楊
    琬喻財團法人天主教聖馬爾定醫院護理紀錄及急救照片3張
    、被害人林庭羽財團法人天主教聖馬爾定醫院檢查報告單1
    份等在卷足參（見相驗卷第17-18、28、36-44、48-58、149
    -51頁；97年度相字第214號卷第27、39-48頁、偵卷第65-69
    頁），足見被害人林庭羽、楊琬喻係因本件車禍直接引致死
    亡。
三、按行車速度，依速限標誌或標線之規定，且施工標誌，用以
    告示前方道路施工，車輛應減速慢行，及汽車行駛時，駕駛
    人應注意車前狀況，並隨時採取必要之安全措施，道路交通
    安全規則第93條第1項前段、第94條第3項、道路交通標誌標
    線號誌設置規則第142條第1項分別定有明文。被告為汽車駕
    駛人，自應注意上揭規定，且當時情形天候晴，日間自然光
    線，柏油路面乾燥無缺陷，無障礙物，視距良好乙節，有道
    路交通事故調查報告表(一)及交通事故照片8張等附卷可參（
    見相驗卷第26、21-24頁），被告並無不能注意之情形。然
    被告於本院審理時供承其以至少每小時27.99公里速度超速
    行駛及未注意車前狀況（見本院卷第121頁），再觀諸卷附
    道路交通事故現場圖1份、交通事故照片12張（見相驗卷第
    25、19-24頁），及被害人等受傷部位、2車碰撞情形、事故
    發生後相關位置、事故現場煞車痕、刮地痕方向、長度等證
    據，足見被告行駛時疏未注意行車速度不得超過25公里，並
    減速慢行，仍貿然以至少每小時27.99公里速度超速行駛，
    亦疏未注意車前狀況，並隨時採取必要之安全措施，於被害
    人林庭羽上半身已離開地面及被害人楊琬喻恢復蹲坐之際，
    被告始見狀緊急將自用小客車開往右邊避免碰撞，仍閃避不
    及，發生碰撞肇事，造成被害人林庭羽、楊琬喻死亡，其有
    過失甚明。再者，按行經設有彎道之路段，應減速慢行，作
    隨時停車之準備，道路交通安全規則第93條第1項第2款定有
    明文。被害人林庭羽騎乘上揭機車，因超速行駛疏未減速慢
    行，作隨時停車之準備，而於轉彎時失控，侵入被告行車方
    向之車道，致其與被害人楊琬喻人車倒地乙節，已據被告於
    本院審理時供述在卷（見本院卷第122頁），另有道路交通
    事故現場圖、道路交通事故調查報告表(一)(二)各1份及道路交
    通事故照片12張等附卷可稽（見相驗卷第19-27頁），足認
    被害人林庭羽就事故之發生亦與有過失。
四、本件經送請財團法人成大研究發展基金會鑑定結果認，兩車
    撞擊點在中央分向線紅色重機車車燈散落物區塊之東，撞擊
    時是在自用小客車緊急向右閃避時撞擊重機車尾端，撞擊後
    重機車繼續擦撞自用小客車左前輪框，並刮破左前輪後，往
    後反彈約5公尺。利用5公尺的數據，同樣參考並引用嘉義區
    鑑定會相驗卷127頁的公式，反推計算得到重機車係遭到至
    少27.99公里的側向速度的撞擊，才會反彈至該停止位置。
    所謂撞擊時的側向速度指的不是自用小客車的車速，而是自
    用小客車在緊急向右迴避時車輛動能方向往右前，左前車頭
    與左輪框撞擊重機車時，動量分配在重機車的V字方向上，
    至少便有27.99公里。因為整體動量絕對比個別分量高，因
    此從此一重機車遭撞擊反彈距離之推算，得到27.99公里的
    側向速度，便可以確定自用小客車撞擊前的車速，較事故地
    點速限管制之25公里為高。第一階段，被害人林庭羽騎乘重
    機車失控滑倒侵入對向車道為事故原因，被告無肇事因素。
    第二階段，被告駕駛自用小客車未注意及警覺前方行駛車道
    上已經發生事故的路況，而發生撞擊為肇事主因，侵入對向
    車道的重機車為肇事次因，有該會98年2月27日成大研基建
    字第09800490號函附鑑定意見書1份在卷足考（見偵卷第4-
    35頁），就被告之肇事責任亦為相同之認定，是被害人林庭
    羽就本件事故之發生與有過失，但此僅係判定被告於民事上
    損害賠償責任時，是否有過失相抵之情，仍無解於被告刑事
    過失之責。從而被告之過失行為與被害人林庭羽、楊琬喻之
    死亡結果，具有相當因果關係。綜上所述，上揭證據均堪為
    補強證據，足以擔保被告自白與事實相符，本件事證明確，
    被告之犯行堪以認定。
五、核被告所為，係犯刑法第276條第1項之過失致人於死罪。被
    告以一過失行為同時致被害人林庭羽、楊琬喻死亡，係一行
    為觸犯數罪名，為想像競合犯，應從一重論處過失致人於死
    罪。被告於事故發生後，在未有偵查犯罪職權之公務員發覺
    前，於員警前往現場處理時在場，當場承認為肇事人乙節，
    業據被告於本院審理時供述在卷（見本院卷第122-123頁）
    ，並有嘉義縣警察局道路交通事故肇事人自首情形紀錄表1
    紙附卷可憑（見偵卷第126頁），是被告對於未發覺之犯罪
    自首而接受裁判，爰依刑法第62條前段規定減輕其刑。爰審
    酌被告專科畢業之智識程度，前無犯罪紀錄，現有正當工作
    ，家中父母已高齡69歲，就本件車禍被告應負主要過失之違
    反注意義務程度，被害人林庭羽為次要過失，本件車禍造成
    被害人林庭羽、楊琬喻死亡所生之損害，及被告坦承犯行之
    犯後態度良好，惟尚未與告訴人等達成和解等一切情狀，量
    處如主文所示之刑，以示懲儆。
據上論斷，應依刑事訴訟法第273條之1第1項、第299條第1項前
段，刑法第276條第1項、第55條、第62條前段，刑法施行法第1
條之1第1項、第2項前段，判決如主文。
本案經檢察官曹合一到庭執行職務。
中    華    民    國    98    年    10    月    30    日
                     交通法庭  法  官  卓春慧
以上正本證明與原本無異。
如不服本判決應於收受判決後10日內向本院提出上訴書狀，並應
敘述具體理由；其未敘述上訴理由者，應於上訴期間屆滿後20日
內向本院補提理由書（均須按他造當事人之人數附繕本）「切勿
逕送上級法院」。告訴人或被害人如對於本判決不服者，應具備
理由請求檢察官上訴，其上訴期間之計算係以檢察官收受判決正
本之日期為準。
中    華    民    國    98    年    10    月    30    日
                               書記官  李玫娜
附錄本案論罪科刑法條全文：
刑法第276條：
因過失致人於死者，處2年以下有期徒刑、拘役或2千元以下罰金
。
從事業務之人，因業務上之過失犯前項之罪者，處5年以下有期
徒刑或拘役，得併科3千元以下罰金。


司法院資訊處製作；財團法人民間司法改革基金會備份。
